【裁判字號】    98,上訴,4369
【裁判日期】    981104
【裁判案由】    毒品危害防制條例
【裁判全文】
臺灣高等法院刑事判決                98年度上訴字第4369號
上  訴  人
即  被  告  甲○○
上列上訴人因違反毒品危害防制條例案件，不服臺灣臺北地方法
院98年度訴字第1241號，中華民國98年9月30日第一審判決（起
訴案號：臺灣臺北地方法院檢察署98年度毒偵字第1717號），提
起上訴，本院判決如下：
    主  文
上訴駁回。
    理  由
一、按刑事訴訟法第361條第1項規定「不服地方法院之第一審判
    決而上訴者，應向管轄第二審之高等法院為之。」，而民國
    96年6月15日修正，同年7月4日修正公布之同條第2項並規定
    「上訴書狀應敘述具體理由。」，此屬法律上應具備之程式
    。又同法第362條、第367條前段分別規定「原審法院認為上
    訴不合法律上之程式或法律上不應准許或其上訴權已經喪失
    者，應以裁定駁回之。」、「第二審法院認為上訴有第362
    條前段之情形者，應以判決駁回之。」。而所謂不服第一審
    判決之「具體理由」，係指依據卷內訴訟資料，具體指摘第
    一審判決關於認定事實、適用法律及量刑等事項，有違法或
    不當之情形而言，此為提起第二審上訴之法定要件。倘上訴
    人之上訴書狀，雖有敘述上訴理由，惟並未具體指摘第一審
    判決關於認定事實、適用法律及量刑等事項究竟有何違法或
    不當情形，即難認已敘述具體理由，所為上訴，自屬不符法
    律上應具備之程式。
二、本件原審就被告甲○○施用第一級毒品罪，判決「甲○○施
    用第一級毒品，累犯，處有期徒刑捌月。扣案之第一級毒品
    海洛因貳包（共淨重零點參參公克）沒收銷燬之，包裝上開
    海洛因之外包裝袋貳只沒收之。」（如附件原審判決書所載
    ）。原審判決係依據被告甲○○於警詢、偵查、及原審審理
    中被告均坦承犯罪事實；且被告遭查獲時所採得之尿液經送
    請台灣尖端先進生技醫藥股份有限公司以GC/MS氣相層析質
    譜儀法確認檢驗後，確呈嗎啡類陽性反應，此有台灣尖端先
    進生技醫藥股份有限公司出具之濫用藥物檢驗報告在卷可稽
    （見偵查卷第46頁）；又扣案之白色粉末2小包（毛重0.53
    公克、淨重0.33公克），經臺北市政府警察局萬華分局以毒
    品檢驗包試劑檢驗後，確為第一級毒品海洛因無訛，此亦有
    毒品初步鑑驗報告書附卷足憑（見偵查卷第23頁），關於毒
    品係2小包，此有移送書、解送人犯報告書、刑事案件報告
    書、警詢筆錄、搜索扣押筆錄、扣押物品目錄表、鑑驗報告
    之記載可證明（見偵查卷第1、3、5、8、16、18、23頁），
    原審審判筆錄已有提示，起訴書記載海洛因1小包，應係誤
    載；原審乃據以對被告論罪科刑。原審判決已詳敘其所憑證
    據、認定理由及量刑依據。從形式上觀察，原判決並無認定
    事實錯誤、量刑瑕疵或違背法令之情形。被告提起上訴，所
    提書狀敘明上訴理由雖以：警方蒐證、查獲時其意識不清楚
    ，起訴書記載海洛因1小包，請予撤銷改判較輕之刑云云。
    然查，被告施用第一級毒品之犯罪事實，被告於警詢、扣押
    筆錄均有親自簽名，並有驗尿證明、扣案毒品亦經科學驗證
    ，原審判決已經詳為認定記載，雖未載明起訴書記載海洛因
    1小包係誤載，然判決書業乃據實登載，瑕疵業已補正。被
    告之上訴理由形式上雖有指摘警詢、起訴書，實質上未具體
    指摘原判決關於認定事實、適用法律等事項，究竟有何違法
    或不當之情形。揆諸上開說明，本件上訴不合法律上之程式
    ，且無從命補正，應予駁回，並不經言詞辯論為之。
據上論斷，應依刑事訴訟法第367條前段、第372條，判決如主文
。
中    華    民    國    98    年    11    月    4     日
                  刑事第一庭審判長法  官  葉騰瑞
                                  法  官  莊明彰
                                  法  官  王炳梁
以上正本證明與原本無異。
如不服本判決，應於收受送達後10日內向本院提出上訴書狀，其
未敘述上訴之理由者並得於提起上訴後10日內向本院補提理由書
（均須按他造當事人之人數附繕本）「切勿逕送上級法院」。
                                  書記官  陳佳伶
中    華    民    國    98    年    11    月    6     日
附錄本案論罪科刑法條全文：
毒品危害防制條例第10條第1項：
施用第一級毒品者，處六月以上五年以下有期徒刑。
附件：
臺灣臺北地方法院刑事判決              98年度訴字第1241號
公  訴  人  臺灣臺北地方法院檢察署檢察官
被      告  甲○○  男  31歲（民國○○年○月○○日生）
                    身分證統一編號：Ｚ000000000號
                    住臺北市○○區○○街94號7樓之703室
上列被告因違反毒品危害防制條例案件，經檢察官提起公訴（98
年度毒偵字第1717號），因被告於準備程序中先就被訴事實為有
罪之陳述，經本院合議庭裁定適用簡式審判程序，茲判決如下：
    主  文
甲○○施用第一級毒品，累犯，處有期徒刑捌月。扣案之第一級
毒品海洛因貳包（共淨重零點參參公克）沒收銷燬之，包裝上開
海洛因之外包裝袋貳只沒收之。
    事  實
一、甲○○於民國90年間因施用毒品案件，經本院以90年度毒聲
    字第1439號裁定執行觀察、勒戒後，認有繼續施用毒品之傾
    向，以90年度毒聲字第1643號裁定執行強制戒治，嗣經本院
    以91年度毒聲字第161號裁定停止戒治，所餘戒治期間付保
    護管束，於91年3月5日出所，惟又經本院以91年度毒聲字第
    1337號裁定撤銷停止戒治，於93年7月23日入所接續執行強
    制戒治，於93年12月10日執行完畢，經臺灣臺北地方法院檢
    察署檢察官於94年1月5日以94年度戒毒偵字第6號為不起訴
    處分確定。甲○○嗣於95、96年間因竊盜、詐欺及多次施用
    毒品等案件，分經判處徒刑確定，並經本院以97年度聲字第
    1740號定應執行刑，於96年5月8日入監執行，97年7月4日縮
    短刑期假釋出監，並付保護管束，迄同年11月23日保護管束
    期滿執行完畢。詎其仍不知悔改，猶基於施用第一級毒品之
    犯意，於98年5月25日15時許，在臺北市○○區○○街94號
    住處內，以將海洛因摻水溶解後用注射針筒施打身體之方式
    ，施用第一級毒品海洛因1次，注射針筒則於使用後已丟棄
    滅失。嗣其於翌（26）日12時許，因騎乘竊得之贓車發生車
    禍（竊盜部分另經本院以98年度簡字第2522號簡易判決處刑
    ），經警到場處理，徵得其同意接受搜索，當場扣得海洛因
    2小包（含袋毛重0.53公克、淨重0.33公克），並採集其尿
    液送驗，鑑驗結果確呈海洛因代謝物嗎啡陽性反應，而查悉
    上情。
二、案經臺北市政府警察局萬華分局移送臺灣臺北地方法院檢察
    署檢察官偵查起訴。
    理  由
一、本件被告甲○○所犯施用第一級毒品罪，係死刑、無期徒刑
    、最輕本刑為3年以上有期徒刑以外之罪，亦非高等法院管
    轄之第一審案件，於本院準備程序進行中，被告先就被訴事
    實為有罪之陳述，經告知被告簡式審判程序之旨，並聽取公
    訴人及被告之意見後，本院合議庭裁定由受命法官進行簡式
    審判程序，是本件之證據調查，依刑事訴訟法第273條之2規
    定，不受同法第159條第1項、第161條之2、第161條之3、第
    163條之1及第164條至第170條規定之限制，合先敘明。
二、上揭犯罪事實，業據被告於警詢、偵訊及本院審理中均坦承
    不諱，而被告遭查獲時所採得之尿液經送請台灣尖端先進生
    技醫藥股份有限公司以GC/MS氣相層析質譜儀法確認檢驗後
    ，確呈嗎啡類陽性反應，此有台灣尖端先進生技醫藥股份有
    限公司出具之濫用藥物檢驗報告1紙在卷可稽。另扣案之海
    洛因2小包（毛重0.53公克、淨重0.33公克），經臺北市政
    府警察局萬華分局以毒品檢驗包試劑檢驗後，確為第一級毒
    品海洛因無訛，此亦有毒品初步鑑驗報告書1紙附卷足憑，
    堪信被告出於任意性之自白應與事實相符。茲查，被告前於
    於90年間因施用毒品案件，經本院以90年度毒聲字第1439號
    裁定執行觀察、勒戒後，認有繼續施用毒品之傾向，以90年
    度毒聲字第1643號裁定執行強制戒治，嗣經本院以91年度毒
    聲字第161號裁定停止戒治，所餘戒治期間付保護管束，於
    91年3月5日出所，惟又經本院以91年度毒聲字第1337號裁定
    撤銷停止戒治，於93年7月23日入所接續執行強制戒治，於
    93年12月10日執行完畢，經本院檢察署檢察官於94年1月5日
    以94年度戒毒偵字第6號為不起訴處分確定等情，有臺灣高
    等法院被告前案紀錄表1份在卷可稽，其於前開觀察、勒戒
    及強制戒治執行完畢釋放後5年內再犯本案犯行，核與毒品
    危害防制條例第23條第2項規定應予追訴處罰之規定相符。
    綜上所述，本件事證明確，被告犯行洵堪認定，應予依法論
    科。
三、按海洛因為毒品危害防制條例第2條第2項第1款明定之第一
    級毒品，不得持有及施用。核被告所為，係犯毒品危害防制
    條例第10條第1項之施用第一級毒品罪。被告施用第一級毒
    品前，持有第一級毒品之低度行為應為施用之高度行為所吸
    收，不另論罪。查被告前於95、96年間因竊盜、詐欺及多次
    施用毒品等案件，經法院判處徒刑確定，於96年5月8日入監
    執行，並於97年7月4日縮短刑期假釋出監，並付保護管束，
    迄同年11月23日保護管束期滿執行完畢，有上開臺灣高等法
    院被告前案紀錄表在卷可按，其前受徒刑執行完畢後，於5
    年以內故意再犯本件最重本刑為有期徒刑以上之罪，為累犯
    ，應依刑法第47條第1項之規定，加重其刑。末按毒品危害
    防制條例第17條固規定：「犯第4條第1項至第4項、第5條第
    1 項至第4項前段、第6條第1項至第4項、第7條第1項至第4
    項、第8條第1項至第4項、第10條或第11條第1項、第2項之
    罪，供出毒品來源，因而破獲者，得減輕其刑」，惟本條係
    指被告供出毒品來源之有關資料，諸如前手之姓名、年籍、
    住居所、或其他足資辨別之特徵等，使調查或偵查犯罪之公
    務員因而對之發動調查或偵查並破獲者而言，且得否減輕，
    係屬事實審法院得依職權自由裁量之事項，原審經審酌結果
    未予減輕，乃事實審法院自由裁量之職權行使，並無判決不
    適用法則之違誤情形（最高法院97年台上第1475號、96年台
    上第1558號判決理由意旨參照），查被告前在臺北市政府警
    察局刑事大隊偵四隊詢問時，曾供述購得毒品來源，惟迄至
    本件言詞辯論終結前，偵查機關尚未能查獲前手到案，是顯
    然「尚未因而破獲」，即與該條要件有所不合，尚難逕予減
    刑。末審酌被告經觀察、勒戒、強制戒治及徒刑執行完畢釋
    放後仍無法戒除惡習，此次再度施用第一級毒品海洛因，其
    抗拒毒品之意志力薄弱，惟斟酌被告施用毒品僅戕害其個人
    身體、健康，且犯罪後尚能坦承犯行，並願供出毒品來源態
    度良好等一切情狀，量處如主文所示之刑。扣案之第一級毒
    品海洛因海洛因2小包，屬於查獲之第一級毒品，爰依毒品
    危害防制條例第18條第1項前段沒收銷燬之；另扣案之包裝
    上開第一級毒品海洛因之外包裝袋2只，係被告所有，用於
    包裹毒品，防止其裸露、潮濕，便於攜帶毒品，亦為供其施
    用毒品所用之物，爰依刑法第38條第1項第2款之規定沒收之
    。
據上論斷，依刑事訴訟法第273條之1第1項、299條第1項前段，
毒品危害防制條例第10條第1項、第18條第1項前段，刑法第11
條前段、第47條第1項、第38條第1項第2款，判決如主文。
本案經檢察官郭力菁到庭執行職務
中    華    民    國    98    年    9     月    30    日
                  刑事第十三庭  法  官  林瑋桓
以上正本證明與原本無異。
如不服本判決應於收受送達後10日內向本院提出上訴書狀，並應
敘述具體理由；其未敘述上訴理由者，應於上訴期間屆滿後20日
內向本院補提理由書（均須按他造當事人之人數附繕）「切勿逕
送上級法院」。
                                書記官  潘文賢
中    華    民    國    98    年    9     月    30    日
附錄本案論罪科刑法條：
毒品危害防制條例第10條第1項
施用第一級毒品者，處六月以上五年以下有期徒刑。


司法院資訊處製作；財團法人民間司法改革基金會備份。
